【裁判字號】    99,簡抗,1
【裁判日期】    990621
【裁判案由】    竊盜
【裁判全文】
臺灣苗栗地方法院刑事裁定               99年度簡抗字第1號
抗  告  人  邱素珍
被      告  張莉甄原名張瓊如.
上列抗告人因被告竊盜案件，不服本院苗栗簡易庭中華民國99年
2 月22日駁回其上訴之裁定（99年度苗簡字第993 號），提起抗
告，本院裁定如下：
    主  文
抗告駁回。
    理  由
一、抗告意旨略以：被告即抗告人之女張莉甄因於民國98年12月
    18日另案拘役苗栗看守所，且經年患有精神疾病（精神分裂
    症，有身心障礙手冊），有行為異常之狀況，長年在苑裡李
    綜合醫院精神科及大甲光田醫院精神科看診，亦曾在苗栗頭
    份為恭醫院接受強制治療，無法自行提起獨立上訴，抗告人
    以母親之身分為被告利益獨立提起上訴，經原審法院以不合
    法律程序裁定駁回上訴，抗告人不服該裁定，爰提起抗告，
    請撤銷原裁定，更為適當之裁定等語。
二、原裁定意旨略以：被告張莉甄業已成年，且無因禁治產而受
    監護宣告或輔助宣告，足認抗告人僅為被告之直系血親尊親
    屬而未具被告法定代理人之資格，其以被告法定代理人之身
    分，為被告利益獨立提起上訴，顯不合法律程式，又無從命
    補正，自應予以駁回等語。
三、按原審法院認為上訴不合法律上之程式或法律上不應准許或
    其上訴權已經喪失者，應以裁定駁回之，刑事訴訟法第362
    條前段定有明文。次按提起上訴，須有上訴權者方可為之，
    刑事訴訟法第344 條至第347 條規定甚明。依刑事訴訟法第
    345 條規定，被告之法定代理人固得為被告之利益獨立上訴
    ，惟被告之父母以法定代理人之資格為被告利益獨立上訴，
    必以被告係無行為能力人或限制行為能力人為前提要件，倘
    被告業已成年，且非禁治產人，其父母既無法定代理人之資
    格，自無獨立上訴之餘地（最高法院40年台上字第281 號判
    例意旨參照）。
四、查被告張莉甄係民國70年6 月23日出生，有個人基本資料查
    詢結果1 紙足憑（98年度苗簡字第998 號卷第32頁），其於
    本院苗栗簡易庭98年12月18日為第一審判決時，顯已成年。
    而被告未曾受禁治產宣告、監護宣告（修正後民法第14條、
    第15條參照）或輔助宣告（修正後民法第15條之1 、第15條
    之2 參照）之事實，亦有本院99年2 月6 日苗院源家字第03
    458 號函及臺灣臺中監獄苗栗分監99年2 月4 日苗分監總決
    字第0996000156號函各1 件可稽（同上卷第21、22頁）。被
    告既已成年，又非受禁治產宣告、監護宣告或輔助宣告之人
    ，其在法律上為完全行為能力人，其母即抗告人自不具被告
    法定代理人之資格，即無為被告之利益獨立上訴之權。原審
    因認抗告人提起之上訴不合法律上程式，裁定駁回其上訴，
    經核於法洵無違誤，抗告意旨仍執陳詞指摘原裁定不當、求
    為撤銷原裁定，為無理由，應予駁回。
五、據上論斷，應依刑事訴訟法第455 條之1 第5 項、第412 條
    ，裁定如主文。
中    華    民    國    99    年    6     月    21    日
                  刑事第一庭    審判長法  官  林信旭
                                      法  官  林卉聆
                                      法  官  羅貞元
以上正本證明與原本無異。
本裁定不得再抗告。
                                      書記官  高雙全
中    華    民    國    99    年    6     月    21    日

司法院資訊處製作；財團法人民間司法改革基金會備份。
